臺灣彰化地方法院民事裁定
110年度亡字第20號
聲  請  人  凌旺樹  

關  係  人  凌錫燦  

            江汝生  

            江椿茂    住○○市○○區○○路000巷0號五樓        
                身分證統一編號：Z000000000號
            江木樟  

            凌春滿  

上列聲請人聲請撤銷死亡宣告事件，本院裁定如下：
    主  文
本院於民國81年10月13日所為81年度亡字第21號宣告乙○○（女、
民國00年0月0日生、身分證統一編號：Z000000000號）於民國36
年10月1日下午12時死亡之判決，應予撤銷。
聲請程序費用由聲請人負擔。
    理  由
一、聲請意旨略以：聲請人甲○○為受死亡宣告人乙○○之長子，乙
    ○○於民國00年0月0日生，26年（按即昭和12年）12月15日入
    籍養父凌家和戶內為養女，於35年因故遷出戶籍，並於42年
    與聲請人之父凌江丙火結婚，育有聲請人等四男一女，嗣於
    110年5月25日死亡。惟關係人丙○○為乙○○之胞弟，前為繼承
    其父遺產與當時之里長共同偽造不實之乙○○失蹤死亡證明書
    ，致本院於81年10月13日誤以81年度亡字第21號民事判決對
    乙○○為死亡宣告。聲請人為維護乙○○生前公文書記載正確之
    必要及家屬之相關權益，爰依法請求本院撤銷死亡宣告並通
    知戶政單位塗銷死亡之註記等語。
二、按除家事事件法別有規定外，家事事件法於施行前發生之家
    事事件亦適用之，家事事件法第197條第1項定有明文。次按
    宣告死亡或撤銷、變更宣告死亡之裁定，利害關係人或檢察
    官得聲請之；宣告死亡裁定確定後，發現受宣告死亡之人尚
    生存或確定死亡之時不當者，得聲請撤銷或變更宣告死亡之
    裁定，家事事件法第155條、第160條定有明定。查受宣告死
    亡之人乙○○雖係在家事事件法施行前，經本院依修正前民事
    訴訟法規定以判決為死亡宣告，然聲請人於家事事件法施行
    後聲請撤銷死亡宣告，依前揭法文，自應適用家事事件法之
    規定。
三、經查，聲請人為乙○○之長子，乙○○前經本院於81年10月13日
    以81年度亡字第21號判決宣告於36年10月1日下午12時死亡
    確定在案乙節，業據其提出戶籍謄本、舊戶籍資料、乙○○死
    亡宣告申請書及上開本院民事判決等件為證，並經本院調閱
    上開卷宗查閱屬實。依聲請人所提出之舊戶籍資料所示，可
    知乙○○為王安鎮與王汪氏敏之長女，前於26年間（昭和12年
    ）經凌家和（父凌九，母蔡氏允）收養而入籍，設籍「臺中
    州彰化郡和美街大霞田六番地」，嗣以凌家和胞妹凌氏圓為
    戶主，寄居於「員林街東瓦厝一番地」（本籍「臺中州彰
    化郡和美街大霞田六番地」），再於41年設籍「彰化縣○○鎮
    ○○路00號」凌圓戶內期間，更正誤載之稱謂與姓名，並於42
    年間與凌江丙火結婚，核其出生年月日及曾設籍「臺中州彰
    化郡和美街大霞田六番地」凌家和戶內等情，均與死亡宣告
    登記申請書內容相符，堪認聲請人之母與本院81年度亡字第
    21號判決所為死亡宣告之乙○○，應為同一人。又聲請人主張
    乙○○實於110年5月25日死亡等情，業經其到庭陳明，並有戶
    籍謄本在卷，且經本院依職權調取乙○○遷徙紀錄資料及健保
    就醫紀錄，可知乙○○於89、90、96、105年間尚有戶籍異動
    之登載，且最後就醫之時間為110年5月24日，有乙○○之遷徙
    紀錄資料查詢結果及健保WebIR-個人就醫紀錄查詢附卷可稽
    ，足認關係人丙○○於81年間向本院聲請死亡宣告事件時，受
    宣告死亡之人乙○○仍存活而未死亡，是本院前所為之81年度
    亡字第21號民事判決，宣告乙○○於36年10月1日下午12時死
    亡，即有不當，聲請人請求撤銷該死亡宣告，核屬有據，應
    予准許。
四、依家事事件法第154條第3項，裁定如主文。
中　　華　　民　　國　　110 　年　　12　　月　　20　　日
                  家事法庭    法　官  梁晉嘉
以上正本係照原本作成。
如對本裁定抗告，須於裁定送達後10日內向本院提出抗告狀，並
繳納抗告費新臺幣1千元。 
中　　華　　民　　國　　110 　年　　12　　月　　20　　日
                              書記官  許喻涵